臺灣臺北地方法院刑事判決　　　　　　　94年度訴緝字第56號
公　訴　人　臺灣臺北地方法院檢察署檢察官
被　　　告　乙○○
指定辯護人　甲○公設辯護人　陳德仁
上列被告因行使偽造貨幣案件，經檢察官提起公訴（92年度偵字
第6315號），甲○判決如下：
    主  文
乙○○共同行使偽造之通用紙幣，累犯，處有期徒刑壹年拾月。
扣案偽造之新臺幣伍佰元紙幣貳拾壹張（票號ＡＫＯ八七一九一
ＸＤ之偽鈔伍張、票號ＡＬ二四四五九七ＺＢ之偽鈔拾陸張）均
沒收。
    事      實
一、乙○○前於民國八十九年間因詐欺等案件，經台灣台中地方
    法院於九十年一月十一日以八十九年度訴字第二五一三號判
    處有期徒刑九月確定，於九十一年七月九日縮短刑期執行完
    畢；詎其猶不知悔改，明知綽號「小吳」、姓名年籍均不詳
    之成年男子，於台北縣三重市重陽橋附近所交付之面額五百
    元鈔票二十一張（票號ＡＫＯ八七一九一ＸＤ之偽鈔五張、
    票號ＡＬ二四四五九七ＺＢ之偽鈔十六張），均屬其以真鈔
    與偽鈔一比三之比例向他人所換取之偽造紙幣，竟仍予以收
    受，並與綽號「小吳」之成年男子約定由乙○○行使偽鈔以
    換取真鈔，其後再二人五五分帳，旋與「小吳」基於共同行
    使偽造通用紙幣之犯意聯絡，於同日上午十一時三十分許，
    「小吳」搭載乙○○至台北市中山區○○○路四十五巷與錦
    州街口，由乙○○持前開票號ＡＬ二四四五九七ＺＢ之偽鈔
    一張，向陳林美慧佯以購買蔬菜，以為行使換取現鈔，經陳
    林美慧收受後發覺有異，而報警查獲；並扣得前揭偽造之五
    百元通用紙幣二十一張、及面額一百元之真鈔四十一張、五
    十元硬幣三枚。
二、案經臺北市政府警察局中山分局報告臺灣台北地方法院檢察
    署檢察官偵查起訴。
    理      由
一、上揭事實，業據被告乙○○分別於警訊、偵查及甲○審理中
    自白不諱，核與證人陳林美慧於警詢中證述之情節相符（參
    見偵查卷第七頁），並有扣案之五百元偽鈔二十一張（票號
    ＡＫＯ八七一九一ＸＤ之偽鈔五張、票號ＡＬ二四四五九七
    ＺＢ之偽鈔十六張）可資佐證，而扣案之五百元偽鈔經中央
    銀行發行局鑑定結果均認屬偽造，且該等紙鈔均以彩色噴墨
    方式仿印、無隱藏字及凹版印紋凸起效果、紙質與真鈔不同
    、水印以灰色墨仿造、安全線以彩色噴墨在紙張背面仿製，
    另以黏貼箔膜仿正面五段裸露部分，無折光變色效果、左下
    角面額數字，無折光變色反應等情，亦有中央銀行發行局九
    十二年一月二十九日台央發字第○九二○○一三四一三號函
    在卷可憑（見偵卷第四一頁），足徵被告前揭任意性之自白
    ，應與事實相符，而堪以採信。綜上所述，本件罪證明確，
    被告之犯行洵堪認定。
二、按刑法第一百九十六條第一項、第三項之行使偽造幣券罪之
    既、未遂，係以已達或未達其行使之目的為區分標準，而被
    告持偽造之五百元通用紙幣一張以購買蔬菜，經蔡林美慧收
    受後方發覺為偽鈔乙情，業據證人蔡林美慧證述綦詳，被告
    已達其行使偽鈔之目的，雖嗣後發現係偽鈔，仍不礙被告之
    行使既遂行為。核被告所為，係犯刑法第一百九十六條第一
    項之行使偽造通用紙幣罪。其意圖供行使之用而收集偽造通
    用紙幣之低度行為為行使偽造通用紙幣之高度行為所吸收；
    又行使偽造通用紙幣，係以假捏稱為真，本含有詐欺之性質
    ，不另以詐欺罪論擬（最高法院四十二年臺上字第四一○號
    判例參照）。被告與綽號「小吳」之成年男子就前開犯行間
    ，有犯意之聯絡及行為之分擔，應屬共同正犯。而被告前於
    八十九年間因詐欺等案件，經台灣台中地方法院於九十年一
    月十一日以八十九年度訴字第二五一三號判處有期徒刑九月
    確定，於九十一年七月九日縮短刑期執行完畢，有台灣高等
    法院被告全國前案紀錄表在卷可憑，其於五年內再所犯有期
    徒刑以上刑之本罪，為累犯，應依法加重其刑。惟被告行使
    偽鈔之行為固無足取，然其行使之次數僅有一次，且核算其
    兌得之真鈔代價非鉅，觀其犯罪情節尚輕微，其復因一時失
    慮致肇犯行，犯罪又坦承犯行，尚具悔意，而其所犯本罪法
    定本刑為三年以上十年以下有期徒刑，與其犯罪情節相較，
    實屬情輕法重，客觀上足以引起一般同情，顯有堪資憫恕之
    處，是甲○認即令處以法定最低刑度猶嫌過重，爰依刑法第
    五十九條規定減輕其刑，並依法先加後減之。爰審酌被告前
    有詐欺等前科之素行，有台灣高等法院被告全國前案紀錄表
    可參、犯罪之動機、目的、行使偽造通用紙幣之張數、次數
    、持用偽鈔對社會金融秩序所生之危害、坦承不諱之犯後態
    度等一切情狀，對被告量處如主文所示之刑，以資儆懲。扣
    案前述偽造之面額五百元之通用紙幣二十一張，應不問屬於
    犯人與否，均依刑法第二百條規定宣告沒收之。至扣案面額
    一百元之真鈔四十一張、五十元硬幣三枚，尚乏明確證據可
    資證明為本案犯罪所得之物，爰不併予宣告沒收。
據上論斷，應依刑事訴訟法第二百九十九條第一項前段，刑法第
二十八條、第一百九十六條第一項、第四十七條、第五十九條、
第二百條，罰金罰鍰提高標準條例第一條前段，判決如主文。
本案經檢察官張智堯到庭執行職務。
中　　華　　民　　國　九十四　年 　四 　　月　 十四 　日
                     刑事第十三庭  審判長法  官 胡宏文
                                         法  官 鍾素鳳
                                         法  官 吳佳薇
上正本證明與原本無異。
如不服本判決，應於判決送達後10日內向甲○提出上訴狀（應抄
附繕本）。告訴人或被害人如對於本判決不服者，應具備理由請
求檢察官上訴，其上訴期間之計算係以檢察官收受判決正本之日
期為準。
中　　華　　民　　國　九十四　  年　  四　　月　十五　日
                                        書記官 潘文賢
附錄：本案論罪科刑法條全文
中華民國刑法第一百九十六條：
(行使收集或交付偽造變造通貨、幣券罪)
行使偽造、變造之通用貨幣、紙幣、銀行券，或意圖供行使之用
而收集或交付於人者，處三年以上十年以下有期徒刑，得併科五
千元以下罰金。
收受後方知為偽造、變造之通用貨幣、紙幣、銀行券而仍行使，
或意圖供行使之用而交付於人者，處五百元以下罰金。
第一項之未遂犯罰之。
